臺灣高等法院高雄分院刑事判決　　　　 95年度上易字第841號
上　訴　人　臺灣高雄地方法院檢察署檢察官
上　訴　人
即　被　告　乙○○
上列上訴人因被告詐欺案件，不服臺灣高雄地方法院95年度易字
第1380號中華民國95年9 月29日第一審判決（起訴案號：臺灣高
雄地方法院檢察署95年度偵字第16553 號），提起上訴，本院判
決如下：
    主  文
上訴駁回。
    事實及理由
一、本案經本院審理結果，認第一審判決認事用法及量刑均無不
    當，應予維持，並引用第一審判決書記載之事實、證據及理
    由（如附件）。
二、檢察官循告訴人甲○○之聲請提起上訴意旨略以：被告乙○
    ○與自稱劉永之男子，對本件詐欺犯行既有事前謀議，並接
    受劉永所提供之機器而予以安裝，再由劉永藉以實施詐欺，
    並按件分贓，被告與劉永之間自成立詐欺罪之共同正犯，且
    劉永等人共同詐得款項新台幣（下同）三百餘萬元，原判決
    判處被告有期徒刑9月，量刑過輕等語。惟按共同參與實施
    構成要件行為者，固屬共同正犯，又以自己共同犯罪之意思
    ，參與實施犯罪構成要件以外之行為，或以自己共同犯罪之
    意思，事先同謀，而由其中一部分人實施犯罪之行為者，均
    為共同正犯（大法官會議解釋第109號解釋參照）。查本件
    被告客觀上參與之行為乃裝設節費器等行動電話轉接設備，
    使被詐騙者依詐騙電話之指示回撥時，透過該轉接設備，轉
    接由大陸地區之詐騙集團人員接聽，接續其詐騙行為，易言
    之，被告乃行動電話轉接設備之裝設者，並未直接參與實施
    詐術或受領、取得被害人交付之財物的犯罪構成要件行為。
    又被告係以每裝設1條行動電話轉接線路，每月向自稱劉永
    者收取1千元，業經被告自承在卷（見本院卷第57頁），尚
    無證據證明被告有就詐得款項比例分配贓款之事實，自難認
    被告係基於為自己犯罪之意思，參與實施犯罪構成要件以外
    之行為。揆諸上開共同正犯之意義，被告所為係詐欺罪之幫
    助犯而非共同正犯。再者，被告幫助自稱「劉永」者所組詐
    騙集團詐取他人財物，擾亂社會秩序，惡性非輕，原審審酌
    被告實際所得財物非多，犯後坦承犯行等一切情狀，科處被
    告有期徒刑9月，尚稱妥適。檢察官上訴意旨主張被告係共
    同正犯，原審量刑過輕，及被告上訴指摘原判決量刑過重，
    均無理由，應予駁回。
三、本件被告犯罪時之罰金罰鍰提高標準條例第1條規定：「依
    法律應處罰金、罰鍰者，就其原定數額得提高為2倍至10 倍
    。但法律已依一定比率規定罰金或罰鍰之數額或倍數者，依
    其規定。」同法第3條規定：「依本條例規定提高罰金罰鍰
    之法律及其倍數，由主管院定之。」而刑法所定罰金本刑之
    數額（單位為銀元）業經主管院核定提高為10倍，自72 年8
    月1日起施行。而中華民國95年6月14日增訂公布刑法施行法
    第1之1條規定：「中華民國94年1月7日刑法修正施行後，刑
    法分則編所定罰金之貨幣單位為新臺幣。94年1月7日刑法修
    正時，刑法分則編未修正之條文定有罰金者，自94年1 月7
    日刑法修正施行後，就其所定數額提高為30倍。但72年6 月
    26日至94年1月7日新增或修正之條文，就其所定數額提高為
    3倍。」本件被告所犯刑法第339條第1項幫助犯之罰金刑部
    分，經比較行為時之罰金罰鍰提高標準條例第1條與修正後
    之刑法施行法第1之1條之罰金刑標準，其罰金刑之最高刑度
    並無不同（僅是修正前罰金單位為銀元，修正後罰金單位為
    新台幣，但換算結果數額相同），對被告不生有利或不利之
    結果，並非刑法第2條第1項之法律變更，無庸適用該條項為
    新舊法之比較，應逕適用刑法施行法第1條之1之規定；又本
    件既未諭知罰金刑，而未適用刑法第33條第5款關於罰金刑
    最低金額之規定，則刑法第33條第5款雖於94年2月2日修正
    公佈，於95年7月1日施行規定：「罰金：新臺幣1千元以上
    ，以百元計算之。」仍無比較新舊法之必要。又95年7月1日
    修正施行前刑法第30條第1項原規定：「幫助他人犯罪者，
    為從犯。雖他人不知幫助之情者，亦同」，修正施行後則改
    為「幫助他人實行犯罪行為者，為幫助犯。雖他人不知幫助
    之情者，亦同」，且修正前、後依同條第2項規定均得按正
    犯之刑減輕之，故此部分僅為文字之修正，非法條之構成要
    件或法律效果發生變動，自非法律變更，不生比較新舊法之
    問題，應逕適用現行刑法第30條。原審就上開罰金刑之相關
    規定贅依刑法第2條第1項為新舊法比較，並適用修正前刑法
    第30條雖稍有未洽，惟對判決結果並無影響，無庸撤銷改判
    ，附此敘明。
據上論斷，應依刑事訴訟法第368條、第364條、第373條，判決
如主文。
本案經檢察官郭振昌到庭執行職務。
中　　華　　民　　國　　96　　年　　1 　　月　　31　　日
                  刑事第八庭    審判長法  官  李炫德
                                      法  官  陳志銘
                                      法  官  蔡國卿
以上正本證明與原本無異。
不得上訴。
中　　華　　民　　國　　96　　年　　1 　　月　　31　　日
　　　　　　　　　　　　　　　　　　　書記官  顏惠華
